【裁判字號】    95,訴,2451
【裁判日期】    951004
【裁判案由】    毒品危害防制條例
【裁判全文】
臺灣臺中地方法院刑事判決              95年度訴字第2451號
公  訴  人  臺灣臺中地方法院檢察署檢察官
被      告  甲○○
                    （另案在臺灣臺中監獄執行中）
上列被告因違反毒品危害防制條例案件，經檢察官提起公訴（95
度毒偵字第971號），嗣經本院合議庭裁定由受命法官獨任行簡
式審判程序，本院判決如下：
     主  文
甲○○施用第一級毒品，累犯，處有期徒刑拾月。扣案之注射針
筒貳支沒收。
     事  實
一、甲○○前因施用毒品案件，一方面經臺灣臺南地方法院以92
    年度毒聲字第480號裁定送強制戒治，於民國93年1月9日強
    制戒治執行完畢釋放（同日另案轉送執行，如下述）；另一
    方面則經臺灣臺南地方法院檢察署檢察官以92年度毒偵字第
    28 9號向臺灣臺南地方法院提起公訴，而為該院以92年度訴
    字第329號判處有期徒刑7月確定，並自上開強制戒治執行完
    畢釋放之日起開始轉送執行，於93年8月9日執行完畢。嗣又
    因施用毒品案件，經本院於94年3月25日（既判力效力之終
    止日）以94年度訴字第739號判處有期徒刑8月，於94年4月
    25 日判決確定（現在執行中）。詎甲○○仍不知警惕，於
    前揭強制戒治執行完畢釋放後5年內，基於施用第一級毒品
    海洛因之概括犯意，自94年4月中旬某日起，至同年6月18日
    晚間8時許止（起訴書原係記載自94年1月21日起至同年6月
    20日凌晨4時30分許回溯96小時內之某時止，惟蒞庭檢察官
    已於95年9月28日本院審理中當庭聲明更正起訴犯罪時間為
    自94 年4月中旬某日起，至同年6月18日晚間8時許止），在
    臺中縣天一旅館、清水公園等處以將第一級毒品海洛因置於
    注射針筒內，再以水稀釋混合後，施打於身體血管之方式施
    用第一級毒品海洛因多次，平均約2、3施用1次。嗣其於94
    年6月19日晚間11時50分許，騎乘車號BX7—485號重型機車
    搭載其女何佳玲行經臺中縣清水鎮○○路490號前時，因車
    輛未依規定懸掛車牌，遇警上前攔檢，因而心慌而將其所有
    供施用第一級毒品海洛因所用之注射針筒2支丟棄於地上，
    惟仍為警當場發現而予查扣，並據此疑其有施用毒品之情事
    ，再加以訊問後，甲○○始坦承有施用第一級毒品海洛因之
    情事（未構成自首）。
二、案經臺中縣警察局清水分局報請臺灣臺中地方法院檢察署檢
    察官偵查起訴。
     理  由
一、上揭事實，訊據被告甲○○於本院審理時坦承不諱，復有前
    揭查獲注射針筒2支扣案可稽，且被告為警查獲所採集尿液
    ，經送驗結果，呈嗎啡陽性反應，有光田綜合醫院94年6月
    20日檢驗報告單1紙在卷可證，堪認被告上開不利於己之自
    白確與事實相符，足以採信。又被告前因施用毒品案件，經
    臺灣臺南地方法院以92年度毒聲字第480號裁定送強制戒治
    ，於93年1月9日強制戒治執行完畢釋放，並於同日另案轉送
    執行，有臺灣高等法院被告前案紀錄表各1份附卷足憑，其
    於觀察勒戒執行完畢獲釋5年內，再犯毒品危害防制條例第
    10條之罪，事證明確，被告犯行洵堪認定。
二、刑事法若干犯罪行為態樣，本質上原具有反覆、延續實行之
    特徵，立法時既予特別歸類，定為犯罪構成要件之行為要素
    ，則行為人基於概括之犯意，在密切接近之一定時、地持續
    實行之複次行為，倘依社會通念，於客觀上認為符合一個反
    覆、延續性之行為觀念者，於刑法評價上，即應僅成立一罪
    。學理上所稱「集合犯」之職業性、營業性、收集性或成癮
    性等具有重複特質之犯罪均屬之，例如經營、從事業務、收
    集、販賣、製造、散佈、成癮性所致之行為等行為概念者是
    。再按毒品危害防制條例第2條第2項規定，毒品依其成癮性
    、濫用性及對社會危害性分為四級，而海洛因具有成癮性，
    服用後會產生依賴性、耐藥性，並引起亢進性反應、慢性中
    毒、精神障礙、類似精神分裂症之錯覺、幻覺、妄想及伴有
    行動與性格異常等副作用，其劑量增大時，甚或會導致死亡
    ；而其慣用者，由於精神錯亂，更具有暴力攻擊及反社會行
    為等傾向，情況極為嚴重，尤以成癮性效果甚鉅，戒解不易
    ，乃該條例將之列為第一級毒品；復審酌施用第一級、第二
    級毒品者，實具有成癮之病患人格特質，初犯者，應先經觀
    察勒戒、強制戒治等療程，使初具有成癮性之行為人有戒斷
    之自新機會，同條例第20條遂規定初犯施用第一級、第二級
    毒品者，應先經觀察勒戒、強制戒治（即採觀察勒戒先行主
    義）。由此觀之，對於施用第一級毒品者，立法者，已審究
    其係具有成癮之病患人格特質，而認其行為本質上即含有「
    成癮性」反覆為同一施用行為之意涵，因此本件被告雖有多
    次施用第一級毒品之犯行，仍應包括論以一罪，不得再以連
    續犯或數罪併罰方式處斷，即僅成立單一之施用第一級毒品
    罪。被告持有第一級毒品之低度行為，應為施用之高度行為
    所吸收，不另論罪。公訴人認應就被告各次施用第一級毒品
    予以論罪，並依連續犯之法例處斷，尚有未洽。被告前因施
    用毒品案件，經臺灣臺南地方法院檢察署檢察官以92年度毒
    偵字第28 9號向臺灣臺南地方法院提起公訴，而為該院以92
    年度訴字第329號判處有期徒刑7月確定，並自前揭強制戒治
    執行完畢釋放之日起開始轉送執行，於93年8月9日執行完畢
    ，有前揭卷附刑案紀錄表等可查，其受有期徒刑執行完畢後
    ，於5年以內再故意犯本件有期徒刑以上之罪，不論依修正
    前之刑法第47條，或修正後之刑法第47條第1項之規定，均
    構成累犯，對被告而言並無有利或不利之情形，自不生新舊
    法比較之問題，應逕依修正前之刑法第47條，論以累犯，並
    加重其刑。爰審酌被告前已有施用毒品之素行，經強制戒治
    及法院論罪科刑後仍無視於毒品對於自身健康之戕害及國家
    對於杜絕毒品犯罪之禁令，復有本件施用毒品犯行，然被告
    已於本院審理中坦承犯行，頗有悔意，態度良好，且施用毒
    品乃成癮性之行為，行為人實具有成癮之病患人格特質，其
    犯罪心態與一般反社會性之刑事犯罪本質不同，容應以病人
    之角度為考量等一切情狀，量處如主文所示之刑。扣案之注
    射針筒2支，係被告所有供其施用第一級毒品海洛因所用，
    業據被告陳明甚詳，自應依刑法第38條第1項第2款規定（沒
    收係屬執行事項，不生新舊法比較之問題，最高法院24年上
    字第5292號判例可資依循）予以宣告沒收。
三、被告行為後，刑法業於94年1月7日修正，於同年2月2日公佈
    ，於95年7月1日施行。又行為之處罰，以行為時之法律有明
    文規定者為限。拘束人身自由之保安處分，亦同。行為後法
    律有變更者，適用行為時之法律，但行為後之法律有利於行
    為人者，適用最有利於行為人之法律，修正後即現行刑法第
    1條、第2條第1項分別訂有明文。而查，被告行為時，刑法
    第88條第1項、第2項規定：「犯吸食鴉片或施打嗎啡或使用
    高根、海洛因或其化合質料之罪者，得令入相當處所，施以
    禁戒。前項處分於刑之執行前為之，其期間為6個月以下。
    」，被告行為後，修正後即現行刑法第88條第1項、第2項則
    係規定：「施用毒品成癮者，於刑之執行前令入相當處所，
    施以禁戒。前項禁戒期間為1年以下。但執行中認無繼續執
    行之必要者，法院得免其處分之執行。」，新舊法比較結果
    ，以被告行為時之法律，即修正前刑法第88條第1項、第2項
    之規定，較有利於被告。而本件被告前已經強制戒治，仍未
    能戒除毒癮，復再犯本件犯行，已如前述，嗣其因本件犯行
    ，再經本院於95年3月20日以95年度毒聲字第298號裁定送觀
    察、勒戒後，認有繼續施用毒品傾向，亦有本院95年度毒聲
    字第298號裁定、及臺灣臺中看守所95年6月1日中所坤衛字
    第0951200315號函送之有無繼續施用毒品傾向評估標準紀錄
    表各1份在卷可憑，本院審酌上情，認戒除毒品首重行為人
    之堅強意志，被告既已經強制戒治仍未能徹底戒斷毒癮，復
    再犯本案，且因本案再送觀察勒戒，仍有繼續施用毒品之傾
    向，可見其戒毒意念薄弱，縱再施以禁戒處分，亦無從達其
    應有之效果，並無另再施以禁戒之必要，爰不另依修正前刑
    法第88條第1項、第2項為其應施以禁戒之諭知，附此敘明。
據上論斷，應依刑事訴訟法第273條之1第1項、第299條第1項前
段，毒品危害防制條例第10條第1項，刑法第2條第1項、第11條
前段、修正前刑法第47條、刑法第38條第1項第2款，判決如主文
。
本案經檢察官乙○○到庭執行職務。
中    華    民    國    95    年    10    月    4    日
              刑事第14庭       法  官  林世民
右正本證明與原本無異。
如不服本判決應於收受本判決後送達後10日內向本院提出上訴書
狀，其未敘述上訴理由者，並得於提起上訴後10日內向本院補提
理由書狀（均須按他造當事人之人數附繕本）「切勿逕送上級法
院」
                               書記官  紀俊源
中    華    民    國    95    年    10    月    4    日
附錄論罪科刑法條：
毒品危害防制條例第10條第1項：
施用第一級毒品者，處6月以上5年以下有期徒刑。


司法院資訊處製作；財團法人民間司法改革基金會備份。
